【裁判字號】    92,訴,589
【裁判日期】    921106
【裁判案由】    公平交易法
【裁判全文】
臺北高等行政法院裁定                        九十二年度訴字第五八九號
    原      告  甲○○
右原告與被告行政院公平交易委員會間因公平交易法事件，原告不服行政院中華民國
九十一年十二月十日院台訴字第○九一○○九○九四二號訴願決定，提起行政訴訟，
本院裁定如左：
    主  文
原告之訴駁回。
訴訟費用由原告負擔。
    理  由
一、按行政訴訟法第五條規定：「人民因中央或地方機關對其依法申請之案件，於法
    令所定期間內應作為而不作為，認為其權利或法律上利益受損害者，經依訴願程
    序後，得向高等行政法院提起請求該機關應為行政處分或為特定內容之行政處分
    之訴訟；同條第二項規定：人民因中央或地方機關對其依法申請之案件，予以駁
    回，認為其權利或法律上利益受違法損害者，經依訴願程序後，得向高等行政法
    院提起請求該機關應為行政處分或應為特定內容之行政處分之訴訟。」，茲所稱
    依法申請之案件，須以有法律之明文規定者為限，且所謂行政處分，依行政程序
    法第九十二條第一項及訴願法第三條第一項規定係指中央或地方機關就公法上具
    體事件所為之決定或其他公權力措施而對外直接發生法律效果之單方行政行為而
    言。再按公平交易法第二十六條規定：「公平交易委員會對於違反本法規定，危
    害公共利益之情事，得依檢舉或職權調查處理。」，並非主管機關應依檢舉、以
    檢舉人與被檢舉人為處分對象、作成有個案規制效力之行政處分以及作成如何內
    容之行政處分之規定，是於檢舉人依上開規定而為檢舉、主管機關依該檢舉進行
    調查且為處理之情形，主管機關所為不予處分之復函尚非行政處分，更因非屬行
    政訴訟法第五條所稱之「依法申請之案件」，且亦無應於法令所定期間內應作為
    而不作為，或對於原告依法申請之案件予以駁回之情事，揆諸首揭之說明，如原
    告仍提起撤銷訴訟或課予義務訴訟，甚或提起確認該復函為行政處分之訴訟，均
    屬起訴不備要件，應依行政訴訟法第一百零七條第一項第十款後段之規定裁定駁
    回其起訴。至如檢舉人認主管機關有未依法調查及未於合理之期間內完成調查結
    果通知檢舉人等違法情事，非不得依行政訴訟法第八條之規定提起一般給付訴訟
    ，惟亦不包括請求對於被檢舉人作成不利益（符合檢舉內容）之行政處分在內，
    附予敘明。
二、本件原告起訴意旨略以：原告於九十一年七月二十二日向被告檢舉雙象建設股份
    有限公司（下稱被檢舉人）為虛偽不實之廣告，致其於八十一年十月十六日向被
    檢舉人訂購未完工之台北巴賽隆納社區房屋、土地及車位，總價新台幣四百二十
    六萬元，涉有違反公平交易法之規定，請求被告令被檢舉人限期改善，如不改善
    請處以罰鍰或停業，爰依消費者保護法及公平交易法之規定提出試行和解之聲請
    及檢舉等情，詎被告以九十一年八月二日公壹字第○九一○○○七五○七號書函
    （下稱系爭書函）原告，復函主旨明載：「關於台端反映雙象建設股份有限公司
    違反公平交易法，並要求該公司酌減不動產價款一案，復請查照。」說明則略以
    ：關於檢舉不實廣告部分，原告應提供相關之事證並予以釋明，關於試行和解部
    分，則建請原告另循民事私權爭議之救濟途徑解決等語，原告不服提起訴願，訴
    願決定不受理，為此訴請撤銷訴願決定及系爭書函，並請求確認系爭書函為行政
    處分云云。
三、按本件原告主張係依消費者保護法之規定聲請試行和解且依公平交易法之規定而
    為檢舉，而非依其他何法律明文規定而為申請，是被告所為表明原告應提供相關
    之事證並予以釋明，且原告與被檢舉人間屬私權爭執等旨之系爭書函，其性質上
    即非對於原告依法申請之案件予以駁回之行政處分，亦非被告對於公法上具體事
    件所為對原告直接發生何法律效果之單方行政行為，依首揭之說明，原告無論依
    行政訴訟法第五條之規定提起課予義務訴訟或依同法第六條提起確認訴訟，其起
    訴均不備該二種類訴訟之要件，爰以裁定駁回其起訴。又本件起訴狀雖另有未列
    被告代表人之不合程式，惟本件原告起訴既已因不合法而裁定駁回，無贅予命原
    告補正之必要，附予敘明。
四、依行政訴訟法第一百零七條第一項第十款後段、第一百零四條、民事訴訟法第九
    十五條、第七十八條，裁定如主文。
中    華    民    國    九十二      年      十一      月        六      日
                 臺 北 高 等 行 政 法 院   第 一 庭
                                審 判 長 法  官  王  立  杰
                                         法  官  黃  本  仁
                                         法  官  王  碧  芳
右為正本係照原本做成。
如不服本裁定，應於送達後十日內，向本院提出抗告狀（須按他造人數附繕本）。
中      華      民      國    九十二    年     十一     月      六      日
                                         法院書記官 鄭 聚 恩


司法院資訊處製作；財團法人民間司法改革基金會備份。
